【裁判字號】    88,東簡,243
【裁判日期】    900628
【裁判案由】    終止土地租約
【裁判全文】
臺灣臺東地方法院民事判決  八十八年度東簡字第二四三號
    原      告  台東縣政府
    法定代理人  甲○○
    訴訟代理人  丁○○
    被      告  乙○○
                戊○○
                丙○○
    法定代理人  張國柱
右當事人間請求終止土地租約事件，本院判決如左：
    主    文
被告戊○○、丙○○應將坐落台東縣台東市○○段第一三五、一三九號如附圖紅色(一)
部分所示面積二五九‧二六平方公尺之寺廟一棟拆除，並將上開土地交還原告。
被告乙○○應將坐落台東縣台東市○○段第一○八號如附圖紅色(二)部分所示面積一三
八‧八○平方公尺之樓房一棟、同段第一○五號如附圖紅色(三)部分所示面積三‧○一
平方公尺之廁所一間拆除，並將上開土地交還原告。
訴訟費用由被告負擔。
    事實及理由
壹、原告之主張：
    如主文所示。
貳、事實摘要：
  一原告主張：
    (一)被告戊○○於民國七十年七月一日起，向原告承租坐落台東市○○段一三五、
      一三九地號（重測前為豐田段一八三一、一八三一之一地號）等二筆土地，租
      期為六年，期滿依法換約，最近租期至八十二年十二月三十一日止，因遲未辦
      理續租，經台東市公所及原告派員實地勘查時，發現被告將上述土地提供與豐
      田村民興建丙○○（現任管理委員為張國柱）一座占有使用。
    (二)被告乙○○於七十一年七月一日起，向原告承租坐落台東市○○段一○五、一
      ○八地號（重測前為豐田段一八三九、一八三九之二地號）等二筆現有耕地，
      租期為六年，期滿依法換約，最近租期至八十二年十二月三十一日止，因遲未
      續租，經台東市公所及原告派員實地勘查時，發現豐利段地一○八地號上，承
      租人擅自建有二層樓房一棟。
    (三)而被告戊○○、乙○○上述將承系爭土地之一部分搭蓋建物，變更用途不做耕
      地之用之行為，不僅違反兩造所訂契約第九條之約定，且違反耕地三七五減租
      條例第十六條第一項承租人應自任耕作之情形，已構成同條第二項所定原訂租
      約無效之原因。嗣經原告通知兩造間之租約已終止，並限期拆除地上物交還土
      地，惟被告拒不拆屋還地，經提起租佃委員會調解不成立，原告自得依耕地三
      七五減租條例第十六條及民法第七百六十七條之規定提起本件之訴。
  二被告則以：對原告主張主張兩造曾訂立上開耕地租賃契約，及原告以其未經許可
    ，即在系爭土地上如附圖紅色部分所示之處，建有寺廟、樓房、廁所之事實不爭
    執，但表示其等願意向原告承買係爭土地，以解決糾紛。
、法院的判斷：
  一按「訴狀送達後，原告不得將原訴變更或追加他訴。」固為民事訴訟法第二百五
    十五條第一項前段所明文。惟若所追加之訴之基礎事實與本訴係屬同一時，自得
    為訴之追加。此觀同條第一項但書第二款之規定自明。本件原告起訴聲明，僅以
    被告乙○○、戊○○為被告訴請拆屋還地，嗣於八十八年十月二十日日具狀追加
    現占用係爭台東縣台東市○○段第一三五、一三九號之丙○○為被告，其請求之
    基礎事實既與原告對被告乙○○、戊○○所提出之訴訟部分係屬同一，其追加部
    分，於法尚無不合，應予准許，先此敘明。
  二本件原告主張其與被告戊○○就坐落台東縣台東市○○段第一三五、一三九地號
    土號土地訂有耕地租賃契約，被告賴心石竟擅自將承租土地如附圖所示(一)處，提
    供與豐田村民搭建寺廟（佔用第一三五土地面積一六四‧六○平方公尺、佔用第
    一三九地號土地九四‧六六平方公尺）；另與被告乙○○就坐落台東縣台東市○○段第一○五、一○八地號土號土地訂有耕地租賃契約，被告竟擅自在承租土地
    如附圖所示(二)處建築房屋（佔用面積一三八‧八○平方公尺、於如附圖所示(三)處
    搭建廁所（佔用面積三‧○一平方公尺），前述情狀，均屬不自任耕作之事實，
    已據其提出公有耕地租賃契約書、附圖、照片為證，並經本院現場履勘屬實，復
    為被告戊○○、乙○○丙○○所不爭執，原告之主張自屬實在。
  三按被告戊○○、乙○○既擅自變更用途而不自任耕作，依耕地三七五減租條例第
    十六條第一項、第二項之規定，兩造所耕地訂租賃無效，被告戊○○、乙○○及
    經戊○○同意而使用系爭土地之丙○○，自無合法之占有使用權源。從而，原告
    依據所有人物上請求權之法律關係，對系爭土地之現占用人被告乙○○、賴心石
    、丙○○，請求判決如主文所示，即屬正當，應予准許。
中      華      民      國    九十    年      六      月      二十八  日
                              臺灣台東地方法院台東簡易庭
~B法      官  黃堯讚
右正本證明與原本無異。
如對本判決上訴，須於判決送達後廿日內向本院提出上訴狀
中      華      民      國    九十      年    七        月      十六   日
~B法院書記官  蔡辛源


司法院資訊處製作；財團法人民間司法改革基金會備份。
